【裁判字號】    95,上訴,3086
【裁判日期】    950928
【裁判案由】    強盜等
【裁判全文】
臺灣高等法院刑事判決                95年度上訴字第3086號
上  訴  人
即  被  告  甲○○
                    現於台灣桃園監獄執行中
選任辯護人  曾智群律師
上列上訴人因強盜案件，不服臺灣桃園地方法院94年度訴字第14
42號，中華民國95年6月27日第一審判決（起訴案號：臺灣桃園
地方法院檢察署94年度偵字第9490號），提起上訴，本院判決如
下：
    主  文
原判決關於甲○○共同攜帶凶器竊盜，因防護贓物、脫免逮捕，
當場施以強暴部分及定執行刑撤銷。
甲○○共同犯準強盜罪而有刑法第三百二十一條第一項第二、三
款情形，累犯，處有期徒刑拾年。扣案之電擊棒壹支，沒收之。
    事  實
一、甲○○前因分別犯竊盜、違反毒品危害防制條例案件，經原
    審法院分別於90年7月27日、同年10月28日，以89年度訴字
    第15 50號、90年度訴字第1319號判決，判處有期徒刑3月及
    有期徒刑8月、6月，應執行有期徒刑1年確定，嗣合併定其
    執行刑有期徒刑1年4月，並於92年7月17日縮刑期滿執行完
    畢。甲○○仍不知悔改，與黃忠清 (已判處罪刑確定)共同
    基於意圖為自己不法所有之犯意聯絡，於94年3月15日中午
    12時30分許，由甲○○駕駛其所有車牌號碼6867-KR號自用
    小客車，並攜帶甲○○所有，客觀上足以對他人生命、身體
    產生危害，足供兇器使用之電擊棒1支，共同前往桃園縣桃
    園市○○路1409巷2號乙○○住處，甲○○先以磨扁之六角
    板手毀壞該住處大門門鎖，黃忠清則負責持前開電擊棒在該
    住處門口把風，並由甲○○進入該住處內（毀損、無故侵入
    住宅部分，均未據告訴），竊得乙○○所有現金16,500 元
    、舊版新臺幣3,300元、美金60元、金戒指1只、郵局定存單
    1張、慶豐銀行定存單2張、新竹銀行定存單1張、日盛銀行
    定存單1張、50元塑膠紀念幣1張等財物，得手後欲離開之際
    ，適為乙○○返家而撞見二人，黃忠清、甲○○竟為防護贓
    物及脫免逮捕，共同基於犯意聯絡及行為分擔，由甲○○將
    前開竊得財物交予黃忠清攜離現場，並索回前開電擊棒，以
    電擊棒電擊乙○○左手臂之方式，而當場施以強暴。二人趁
    亂逃逸，乙○○在後追趕並大聲喊叫抓小偷等語，黃忠清始
    於逃逸過程中將前述竊得財物均丟棄在地，並於逃跑至桃園
    市○○路與莊二街口時，為見義勇為之路人程復宗、鍾明魁
    共同攔阻制伏，並報警當場查獲；甲○○則揮舞前開電擊棒
    ，以阻止另名在路旁之停車收費員尤一帆之追捕，並丟棄電
    擊棒而趁隙駕車逃逸，嗣為騎機車自後跟縱之尤一帆記下車
    號，報警循線查獲甲○○。警察並於現場查扣甲○○所丟棄
    之電擊棒1支。
二、案經桃園縣政府警察局桃園分局報請臺灣桃園地方法院檢察
    署檢察官偵查起訴。
    理  由
一、按被告以外之人於審判外之言詞或書面陳述，除法律有規定
    者外，不得作為證據。被告以外之人於審判外之陳述，雖不
    符前4條（指刑事訴訟法第159條之1至第159條之4）之規定
    ，而經當事人於審判程序同意作為證據，法院審酌該言詞陳
    述或書面陳述作成時之情況，認為適當者，亦得為證據。
    當事人、代理人或辯護人於法院調查證據時，知有第159 條
    第1項不得為證據之情形，而未於言詞辯論終結前聲明異議
    者，視為有前項之同意。刑事訴訟法第159條第1項、第159
    條之5，分別定有明文。查被告甲○○、共同被告黃忠清分
    別於警詢及偵查中所為不利或有利於對方之陳述，就被告本
    人而言，均屬「傳聞證據」，惟檢察官既聲請於審判期日分
    離審判，傳喚被告甲○○、共同被告黃忠清為證人，並以證
    人之調查證據程序具結詰問，被告甲○○、共同被告黃忠清
    透過辯護人所行使之反詰問，及被告甲○○、共同被告黃忠
    清相互之對質權，該警詢筆錄不利對方之陳述，亦「延緩」
    至審判程序中行使及確保，換言之，被告甲○○、共同被告
    黃忠清於警詢中所為不利於他被告之陳述，既於審判期日到
    庭陳述，其雖有與審判中不一致之陳述，惟如其先前之陳述
    具有較可信之特別情況，且為證明犯罪事實存否所必要者，
    自仍具證據能力。至甲○○之辯護人對於證人即被害人乙○
    ○警詢筆錄手寫部分之證據能力有所爭執，而同意打字部分
    具證據能力。另被告對於證人程復宗、尤一帆之警詢筆錄，
    均不爭執證據能力，本院審酌該3位證人均為目擊證人，係
    於案發當日或月餘，於警察機關所證述，依作成時之情況，
    認為適當，得為證據，均具證據能力。
二、上揭事實，訊據被告甲○○矢口否認犯行，辯稱：當日其並
    未與黃忠清前至乙○○住處行竊，係黃忠清借用其所有之自
    小客車云云；又共犯黃忠清於原審固不否認與甲○○共同在
    乙○○住處行竊之事實，惟否認有前述以電擊棒之強暴犯行
    ，辯稱（略以）：不知甲○○拿電擊棒係欲攻擊乙○○云云
    。惟查證人即共同被告黃忠清於原審結證稱：當日係與甲○
    ○至乙○○住處行竊得手欲離去之際，適逢乙○○返家，遂
    由甲○○持電擊棒攻擊乙○○而逃逸等語。經核與共犯黃忠
    清之警詢及偵查訊問筆錄內容相符，而共犯黃忠清雖於原審
    第1次準備程序時，曾翻異審判外之供詞，否認甲○○與其
    一同犯案，並應和甲○○所辯，係駕甲○○之汽車，搭載另
    名友人「阿志」云云。惟共犯黃忠清於原審以證人地位證述
    ，係擔負偽證刑責下之陳述，較之其以被告地位於準備程序
    中之陳述，已較為可信，且共犯黃忠清於審判期日證述時，
    已得知自己罹患後天免疫性不全症（即俗稱之「愛滋病」）
    ，業已併發肺炎併呼吸衰竭、敗血症、C型肝炎感染等多重
    併發症，曾入院治療，現已出院。有行政院衛生署桃園醫院
    診斷證明書一件在卷可證。依現今醫療科學，「愛滋病」尚
    無有效治癒之依療技術，此亦為共犯黃忠清所認知，是足認
    共犯黃忠清係在認知自己有相當死期之情下，仍為此證述，
    其所言真實性，更為可證。且共犯黃忠清對於原審準備程序
    翻異前詞之緣由解釋稱（略以）：「甲○○在武陵派出所製
    作筆錄後，知悉我供述與甲○○一同犯案，甲○○因而罵我
    『抓爬子』（台語），並且打我兩次，，還要我買水果去向
    被害人（即乙○○）道歉，並說不是甲○○跟我去偷的，於
    是我就寫信與水果放在乙○○門口，並拜託鄰居轉告乙○○
    」等語（參見原審95年4月4日審判筆錄第23頁），經核與證
    人乙○○於警詢所證述（略以）：「案發3天後黃忠清有寫
    悔過書並送水果紅包向我道歉」等語（參見偵查卷9490號第
    18頁），互核一致。又核與被告甲○○於原審審判中之供述
    （略以）：「未在準備程序後毆打黃忠清，但曾為了黃忠清
    欠錢，而出手毆打」等語。足見甲○○確實曾經毆打黃忠清
    ，以致黃忠清對於甲○○心生畏懼，非不合理之推論。復參
    以共犯黃忠清於審判期日所證述（略以）：「因為自己愛滋
    病發，覺得應該講出真相」等語，足認黃忠清因懼怕甲○○
    ，而迫於聽從甲○○之要求，先於審判外向乙○○道歉，並
    於準備程序時為袒護甲○○，而為虛偽之陳述，嗣因愛滋病
    發，始願意據實陳述。是以證人黃忠清上揭所稱係受甲○○
    威脅始於準備程序翻異供詞一節，應屬可信。至被告甲○○
    另辯稱（略以）：「係黃忠清向其借車行竊，並由黃忠清之
    友人於案發隔日（即94年3月16日）下午還車」云云。然被
    告甲○○於更接近案發時間，且較未受外力干擾之情況下，
    於警詢中係陳述稱（略以）：「於案發隔日（即94年3月16
    日）早上8時許，黃忠清打電話告知，車輛已經由其朋友開
    回，過了不久後，黃忠清就將車輛開還給我」等語（參見偵
    查卷9490號第14頁）。互核所供述之還車時間及何人交車之
    細節，有前後不一之矛盾，經原審訊問並告知其矛盾之處後
    ，被告甲○○又辯稱（略以）：係因為受黃忠清指證，始在
    原審說出真相云云。惟觀其警詢訊筆錄，員警詢問時即告知
    黃忠清已供述與其一同犯案，是被告甲○○於製作警詢筆錄
    時，早已知悉受共犯黃忠清之指證，並非至原審準備程序始
    知遭共犯黃忠清指證，應堪證明，此尚可自原審再質問被告
    甲○○時，被告甲○○選擇沈默不答，足見其已意識到無法
    自圓其說，祇有選擇沈默以對。反觀證人即共同被告黃忠清
    不利被告甲○○之證述，即較具可信性。另證人即被害人乙
    ○○、及證人即路邊停車收費員尤一帆分別於原審證述稱（
    略以）：「胖的」被攔住制服，「高的」則持電擊棒揮擊，
    並駕車逃逸等語綦詳，並經原審提示被告甲○○之相片，其
    等均指認「高的」即係被告甲○○明確無誤，經核及互核證
    人乙○○、尤一帆、程復宗之警詢及偵查訊問筆錄，均相一
    致，並有扣案之電擊棒1支及贓物認領保管單1張、現場照片
    9張在卷可資佐證。綜上所述，被告甲○○上揭不在場之辯
    詞，既無證據足以證明，而顯係臨訟卸責之詞，無可採信。
    足認被告甲○○確實於上述時地，夥同共犯黃忠清在乙○○
    住處行竊，並於乙○○返家發現時，持電擊棒攻擊乙○○之
    事證明確。至於共同被告黃忠清辯稱對於甲○○拿電擊棒係
    作為攻擊乙○○，並不知情云云。經查共犯黃忠清於原審審
    判期日自承（略以）：我於樓下把風，電擊棒係下車時甲○
    ○所交付等語。查電擊棒既非係供竊盜所用之物，手持電擊
    棒亦有礙行動之靈活性，依經驗常情，單純把風之嫌犯無須
    持任何工具，已足推知持電擊棒係為免行竊犯行遭發覺時，
    作為抵抗逃逸之用，共犯黃忠清不可能不知，且對於被告甲
    ○○電擊被害人之行為，並未阻止或為反對之意，足認其有
    將之作為自己行為支配之意。是共犯黃忠清上揭辯詞，亦顯
    不足採。綜上所述，本件事證明確，被告犯行明確，應依法
    論罪科刑。
三、按竊盜罪之既遂係以所竊之物已移入自己權力支配之下為標
    準，若已將他人財物移歸自己所持，即成立竊盜既遂罪，最
    高法院17年上字第509號判例同此意旨。被告雖於乙○○住
    處逃離過程中丟棄上開所竊之物，惟上開所竊之物，既已歸
    其持有，而曾入於己力支配之範圍，依前揭判例要旨，已成
    立竊盜既遂罪。再按刑法第321條第1項第3款所規定之「攜
    帶兇器」而犯之者，其兇器之種類並無限制，凡客觀上足以
    對人之生命、身體、安全構成威脅，具有危險性之兇器均屬
    之，本件被告竊盜時攜帶電擊棒，業據被告自承在卷，該電
    擊棒在客觀上足對人之生命、身體之安全造成威脅，自屬於
    兇器之一種。核被告甲○○所為，係犯刑法第329條之準強
    盜罪，並有刑法第321條第1項第2款、第3款之情形，應依刑
    法第330條第1項之罪論處。被告與共犯黃忠清間有犯意聯絡
    及行為分擔，為共同正犯。被告前因分別犯竊盜、違反毒品
    危害防制條例案件，經原審法院分別於90年7月27日、同年1
    0月28日，以89年度訴字第1550號、90年度訴字第1319號判
    決，判處有期徒刑3月及有期徒刑8月、6月，應執行有期徒
    刑1年確定，嗣合併定其執行刑有期徒刑1年4月，並於92年7
    月17日縮刑期滿執行完畢。有本院被告前案紀錄表一件在卷
    可查。被告於有期徒刑執行完畢5年內，故意再犯本件有期
    徒刑以上之罪，為累犯，應依刑法第47條之規定，加重其刑
    。原審認被告事證明確，予以論罪科刑，固非無見，惟查，
    被告犯準強盜罪而有刑法第321條第1項第2款、第3款之情形
    ，原判決主文漏未諭知刑法第321條第1項第2款之情形，論
    罪亦未引刑法第321條第1項第3款及被告為既遂犯，未引刑
    法第330條之第1項，均有不當。被告上訴否認犯罪，雖無理
    由，惟原判決既有上述不當之處，原判決關於甲○○共同攜
    帶凶器竊盜，因防護贓物、脫免逮捕，當場施以強暴部分及
    定執行刑應予撤銷改判。爰審酌被告均年輕力壯，竟不思以
    勞力賺取財物，不尊重他人財產權，於竊盜失風後，甚且進
    而持以電擊棒攻擊被害人，無視電擊棒之電力，可能造成被
    害人身體危害，以及被告所為入屋行竊，易使被害人喪失對
    於居家安全信賴之犯罪動機、目的及犯罪所生危害。被告於
    犯準強盜罪逃逸後，竟循該處停車繳費通知單所載，循線找
    到當日欲追捕甲○○之尤一帆之工作地點，而撥打電話恐嚇
    尤一帆，致尤一帆心生畏懼，業據尤一帆供述在卷，此雖據
    甲○○否認，惟此處原審係以之為犯罪後量刑參考事項，無
    庸嚴格證明，而以自由證明認定為已足，足認被告犯後囂張
    之行逕，以及於審判中又試圖威迫共同被告黃忠清翻異先前
    之指訴，意圖影響司法公正，並耗費調查證據及判斷之時日
    ，被告之犯後態度惡劣，等一切情狀，量處被告如主文第2
    項所示之刑，以示嚴懲。扣案電擊棒1支，為被告所有，供
    被告與共犯黃忠清持有供犯加重強盜所用之物，業據共犯黃
    忠清供承在卷，應依刑法第38條第1項第2款之規定，併諭知
    沒收之。
據上論斷，應依刑事訴訟法第369條第1項前段、第364條、第299
條第1項前段，刑法第28條、第330條第1項、第47條第1項、第38
條第1項第2款，判決如主文。
本案經檢察官蔡薰慧到庭執行職務。
中    華    民    國    95    年    9     月    28    日
                  刑事第十二庭  審判長法  官  蔡永昌
                                      法  官  施俊堯
                                      法  官  張正亞
以上正本證明與原本無異。
如不服本判決，應於收受送達後十日內向本院提出上訴書狀，其
未敘述上訴之理由者並得於提起上訴後十日內向本院補提理由書
（均須按他造當事人之人數附繕本）。
                                      書記官  鄭信昱
中    華    民    國    95    年    9     月    28    日
附錄：本案論罪科刑法條全文
中華民國刑法第321條第1項第2、3款
犯竊盜罪而有左列情形之一者，處 6 月以上、 5 年以下有期徒
刑：
一  於夜間侵入住宅或有人居住之建築物、船艦或隱匿其內而犯
    之者。
二  毀越門扇、牆垣或其他安全設備而犯之者。
三  攜帶兇器而犯之者。
四  結夥三人以上而犯之者。
五  乘火災、水災或其他災害之際而犯之者。
六  在車站或埠頭而犯之者。
前項之未遂犯罰之。
中華民國刑法第329條
竊盜或搶奪，因防護贓物、脫免逮捕或湮滅罪證，而當場施以強
暴脅迫者，以強盜論。
中華民國刑法第330條
犯強盜罪而有第 321 條第 1 項各款情形之一者，處 7 年以上有
期徒刑。
前項之未遂犯罰之。


司法院資訊處製作；財團法人民間司法改革基金會備份。
